【裁判字號】    99,聲簡再,14
【裁判日期】    991012
【裁判案由】    聲請再審
【裁判全文】
臺灣桃園地方法院刑事裁定            99年度聲簡再字第14號
再審聲請人
即受判決人  甲○
上列聲請人即被告甲○因詐欺案件，對於本院中華民國97年8 月
7 日第二審確定判決（97年度簡上字第162 號）聲請再審，本院
裁定如下：
    主  文
再審之聲請駁回。
    理  由
一、聲請再審意旨略以：聲請人即受判決人甲○因詐欺案件，經
    本院以96年度壢簡字第2689號判決判處有期徒刑3 月，經上
    訴後，由本院合議庭於97年8 月7 日以97年度簡上字第162
    號判決撤銷原判決，判處有期徒刑3 月確定。上開判決確定
    後，聲請人發現有下列證據於法院審判時，並未發現、審酌
    ：
  (一)聲請人於「My104 人力銀行網站」之求職履歷表：證明聲請
    人於96年9 月6 日前即有應徵線上電玩遊戲外務工讀之工作
    。
  (二)監察院98年5 月20日（98）院台業貳字第0980105318號函、
    反詐騙165 專線通報譯文：證明姓名、年籍不詳自稱「呂先
    生」之成年人所持用之0000000000號行動電話，前於96年8
    月7 日已有人向反詐騙165 專線通報為詐騙電話，聲請人實
    係遭「呂先生」訛詐騙取帳戶提款卡及密碼。
  (三)聲請人所持之用0000000000號行動電話通聯記錄；證明聲請
    人自96年8 月23日至96年9 月8 日每日均有與「呂先生」所
    持用00000000000 號行動電話通話之記錄，並非如原判決書
    所載於98年8 月31日起至月8 日，均未能聯絡「呂先生」，
    由此通聯記錄，可知「呂先生」係以此通聯確保聲請人尚未
    發覺受騙，而繼續使用帳戶。
  (四)聲請人於新竹香山第三分局接受偵查佐鍾健祥製作肇錄之錄
    音譯文：證明聲請人於96年9 月10日製作警詢時，已陳明前
    已向郵局辦理掛失止付，並報警處理，此前尚無被害人遭詐
    騙匯款報案，帳戶亦未被列為警示帳戶，可徵聲請人無幫助
    詐欺之不確定故意。
  (五)聲請人之00000000000000號帳戶客戶歷史交易清單：證明聲
    請人於96年9 月8 日已向郵局辦理掛失，於掛失止付後尚有
    4,600 元款項匯入，待96年9 月9 日始遭列為警示帳戶，顯
    見聲請人並非配合詐騙集團成員，於詐欺行為完成後始報警
    處理。
  (六)被害人袁興華於96年12月21日透過網際網路寄送予聲請人之
    母親姜曉芬之電子郵件：證明袁興華事後已明瞭聲請人亦係
    遭詐騙之人，並非幫助詐騙集團之人。
  (七)臺北縣板橋分局後埔派出所董玉清所長於96年9 月14日之陳
    述錄音譯文：證明聲請人96年9 月8 日確有前向值班員警蘇
    正隆報案，聲請人確為遭詐騙之被害人。
  (八)由上列證據，足認聲請人原應受無罪判決之諭知，而於99年
    7 月28日依刑事訴訟法第420 條第1 項第6 款之規定，聲請
    再審等語。
二、按有罪之判決確定後，因發見確實之新證據，足認受有罪判
    決之人，應受無罪、免訴、免刑或輕於原判決所認罪名之判
    決者，得聲請再審，刑事訴訟法第420 條第1 項第6 款定有
    明文。又法院認為有再審理由者，應為開始再審之裁定，刑
    事訴訟法第435 條第1 項亦有明文。次按刑事訴訟法第422
    條第3 款所謂「發現確實之新證據」係指當時已經存在，而
    發現在後或審判時未經注意之證據，且能證明原確定判決所
    確定之事實為錯誤而言，又判決以後成立之文書，其內容係
    根據另一證據作成，而該另一證據係成立於事實審法院判決
    之前者，應認為有新證據之存在，如出生證明係根據判決前
    早已存在之醫院病歷表所作成；存款證明係根據判決前已存
    在之存款帳簿所作成而言（最高法院35年特抗字第21號、75
    年臺上字第7151號判例意旨參照）。亦即該「新證據」須可
    證明原確定判決所認定之事實為錯誤之「確實性」外，尚須
    具備該證據係在事實審法院於判決前已存在，因未經發見，
    不及調查斟酌，或審判時未經注意，至其後始行發見之「新
    規性」特質，二者均屬不可或缺。另按不得上訴於第三審法
    院之案件，其經第二審確定之有罪判決，如就足生影響於判
    決之重要證據漏未審酌者，亦得為受判決人之利益，聲請再
    審，但應於送達判決後20日內為之，又法院認為聲請再審之
    程序違背規定者，應以裁定駁回之，刑事訴訟法第421 條、
    第424 條、第433 條亦分別定有明文。
三、經查：
  (一)本件聲請人因詐欺案件，經本院以96年度壢簡字第2689號判
    決判處有期徒刑3 月，經上訴後，由本院合議庭於97年8 月
    7 日以97年度簡上字第162 號判決撤銷原判決，判處有期徒
    刑3 月確定，有臺灣高等法院被告前案紀錄表1 份及97年度
    簡上字第162號判決影本1份在卷可稽，堪以認定。
  (二)本件聲請人聲請再審，雖提出聲請人於「My104 人力銀行網
    站」之求職履歷表、監察院98年5 月20日（98）院台業貳字
    第0980105318號函、反詐騙165 專線通報譯文、聲請人所持
    用之0000000000號行動電話通聯記錄、聲請人於新竹香山第
    三分局接受偵查佐鍾健祥製作筆錄之錄音譯文、聲請人之00
    000000000000號帳戶客戶歷史交易清單、被害人袁興華於96
    年12月21日透過網際網路寄送予聲請人之母親姜曉芬之電子
    郵件、臺北縣板橋分局後埔派出所董玉清所長於96年9 月14
    日之陳述錄音譯文，充為新證據並援為再審之理由，然上開
    證據除聲請人於「My104 人力銀行網站」之求職履歷表、監
    察院98年5 月20日（98）院台業貳字第0980105318號函、反
    詐騙165 專線通報譯文外，其餘業經聲請人於原審提出及經
    原審職權調閱附卷（分別見本院97年度簡上字第162 號卷(一)
    第11頁至第15頁、本院97年度簡上字第162 號卷(二)第24頁、
    本院97年度簡上字第162 號卷(一)第94至第104 頁、本院97年
    度簡上字第162 號卷(二)第14頁、本院97年度簡上字第162 號
    卷(二)第115 頁），此經本院調借該案卷宗核閱無訛，可見上
    開證據除聲請人於「My104 人力銀行網站」之求職履歷表、
    監察院98年5 月20日（98）院台業貳字第0980105318號函及
    反詐騙165 專線通報譯文外，其餘在本案判決當時已經存在
    ，自非屬當事人及法院所不知，不及調查斟酌，至其後始行
    發現之證據，均不具備「嶄新性」。至聲請人提出之聲請人
    於「My104 人力銀行網站」之求職履歷表、監察院98年5 月
    20日（98）院台業貳字第0980105318號函及反詐騙165 專線
    通報譯文，雖非本案判決當時已經存在之證據，惟聲請人於
    本件詐欺案件始終供稱當時係看蘋果日報所載徵才廣告撥打
    電話應徵工作云云，然其僅憑報紙廣告及電話聯絡，在本件
    應徵對象之姓名、年籍身分背景、公司所在地等細節索然無
    知之情況下，竟不疑有他，貿然與對方相約於捷運站出口處
    ，將帳戶提款卡、密碼交付他人，顯與一般應徵工作之常態
    迥異，縱聲請人當時確有應徵求職之需求，亦無解於其貿然
    交付帳戶提款卡及密碼之異常情節，又聲請人所交付之帳戶
    最終係遭詐騙集團成員作為詐騙被害人匯入款項之用，是聲
    請人所聯絡並交付帳戶之該姓名年籍不詳自稱「呂先生」之
    成年男子，自當屬詐騙集團成員之一，其所持用之行動電話
    遭通報為詐騙電話，亦非逸脫常情，是上開證據均對原審認
    定之事實要無影響，並無達動搖原審確定判決定程度，而不
    具備「顯然性」甚明，本件再審聲請人於判決確定後，又再
    度提出，自不符所謂發現確實之新證據而得據以聲請再審。
  (三)另聲請人以原判決漏未審酌前揭「聲請人所持用之00000000
    00號行動電話通聯記錄、聲請人於新竹香山第三分局接受偵
    查佐鍾健祥製作筆錄之錄音譯文、聲請人之00000000000000
    號帳戶客戶歷史交易清單、被害人袁興華於96年12 月21 日
    透過網際網路寄送予聲請人之母親姜曉芬之電子郵件、臺北
    縣板橋分局後埔派出所董玉清所長於96年9 月14日之陳述錄
    音譯文」等足生影響判決之重要證據為由，據為本件再審原
    因，惟聲請人本件詐欺案件，業經本院合議庭以97年度簡上
    字第162 號判決判處罪刑確定，前開案件依法不得上訴於第
    三審法院，並於97年8 月14日將判決正本送達至聲請人位於
    高雄市○○區○○里○ 鄰○○○○路14號3 樓之3 之住所，
    因未會晤本人而由聲請人之受僱人即摩登新貴大樓管理員簽
    受，此經本院調閱上開案件之卷證審核無誤，並有送達證書
    在卷可稽。然聲請人遲至99年7 月28日始以原判決就前述足
    生影響於判決之重要證據漏未審酌為由，具狀向本院聲請再
    審，此有該刑事聲請再審狀所蓋收狀日期之戳記附卷可按，
    撥諸前揭說明，聲請人以重要證據漏未審酌為由聲請再審之
    部分，其聲請亦顯逾20日之法定不變期間，不合法律上之程
    式，且屬無從補正之事項，自應予以駁回本件聲請。
四、綜上所述，本件聲請人所提證據非屬刑事訴訟法第420 條第
    1 項第6 款所稱之發現確實之新證據，聲請人認原判決漏未
    審酌部分亦已逾20日之法定不變期間，應予駁回。
五、據上論斷，應依刑事訴訟法第434條第1項，裁定如主文。
中    華    民    國    99    年    10    月    12    日
                  刑事第五庭審判長  法  官  潘政宏
                                    法  官  劉淑玲
                                    法  官  石蕙慈
以上正本證明與原本無異。
不得抗告。
                                    書記官  羅婉榕
中    華    民    國    99    年    10    月    18    日

司法院資訊處製作；財團法人民間司法改革基金會備份。
